【裁判字號】    95,交聲,426
【裁判日期】    951130
【裁判案由】    聲明異議
【裁判全文】
臺灣臺南地方法院交通事件裁定         95年度交聲字第426號
原處分機關  交通部公路總局嘉義區監理所臺南監理站
異議人即受
處分人      甲○○
上列受處分人因違反道路交通管理處罰條例案件，對於交通部公
路總局嘉義區監理所臺南監理站，民國95年2月7日所為之裁決處
分（處分案號：嘉監南字第裁74-S00000000號），聲明異議，本
院裁定如下：
    主  文
異議駁回。
    理  由
一、原處分意旨略以：異議人即受處分人甲○○（下稱異議人）
    於民國（下同）94年11月7日下午1時30分，駕駛車牌號碼TO
    -8809號自小客車，行經台南市○○路○段441號前時，與被
    害人阮季羚所騎之車牌號碼NNF-895號機車發生撞擊而肇事
    ，致被害人阮季羚受傷後，卻未採取救護及報案，逕自駛離
    。經臺南市警察局車禍處理小組警員予以製單舉發，嗣原處
    分機關即交通部公路總局嘉義區監理所臺南監理站，以異議
    人違規事實明確，乃依修正前即舉發時及裁處時之道路交通
    管理處罰條例（下簡稱處罰條例）第62條第1項之規定，裁
    處吊扣異議人駕駛執照6個月等語。
二、本件異議意旨略以：異議人經台南監理站以上開裁決書裁處
    吊扣駕照6個月，惟異議人並無肇事致人受傷，未即採取救
    護而駛離之犯行，此亦經台南地方法院檢察署調查，並作出
    不起訴處分，有95年度偵字第847號不起訴處分書可稽，故
    原裁決處分依據之事實已不存在而應予撤銷等語。
三、按汽車駕駛人駕駛汽車肇事致人受傷或死亡，應即採取救護
    或其他必要措施，並向警察機關報告，不得駛離，違者吊扣
    其駕照3個月至6個月，處罰條例第62條第1項前段定有明文
    。
四、本院審酌：
  (一)異議人於94年11月7日下午1時30分，駕駛車牌號碼TO-8809
    號自小客車，行經台南市○○路○段441號前，與被害人阮季
    羚所騎乘之車牌號碼NNF-895號機車發生撞擊肇事。被害人
    阮季羚因而受有傷害，異議人對被害人阮季羚除將其所騎乘
    之機車扶起，並將被害人摻扶至路邊外，對於被害人並未採
    取任何救護或其它措施，亦未向警察機關報告肇事經過即駛
    離現場。後經臺南市警察局車禍處理小組警員予以製單舉發
    ，後再經原處分機關，依處罰條例第62條第1項之規定，裁
    處吊扣異議人駕駛執照6個月之事實有：
    原處分機關嘉監南字第裁74-S00000000號裁決書。
    臺南市警察局南市警交字第S00000000號舉發違反道路交
      通管理事件通知單。
    道路交通事故現場圖。
    交通事故現場報告表(一)(二)。
    事故現場暨蒐證照片7幀。
    郭綜合醫院94年11月14日出具之診斷證明書。
    臺灣臺南地方法院檢察署95年度偵字第847號案卷。
    等件為證，且為異議人所不否認，此部分事實當可認定。
  (二)異議人就本件肇事所涉刑事案件肇事逃逸罪部分，經臺灣臺
    南地方法院檢察署檢察官以：異議人肇事後，確有詢問被害
    人阮季羚要不要緊，並稱如果沒有事他要先走，因被害人尚
    在查看傷勢，且一時還心神未定，遂未回答被告，又其當時
    自外表亦看不出有何傷勢及無其他證據足認異議人有逃逸之
    犯意，難認異議人有肇事逃逸之犯嫌為由，而為不起訴處分
    。此有該署95年度偵字第847號案卷及不起訴處分書可稽。
  (三)按修正前處罰條例第62條第1項對於汽車駕駛人，駕駛汽車
    肇事致人受傷或死亡時，課予應即採取「救護或其他必要措
    施，並向警察機關報告」之義務，不得逕自駛離肇事現場或
    逃逸。其目的在於保護受有傷害之被害人能受到及時之救助
    ，並使得警察機關得以搜集現場跡證，幫助偵查機關釐清肇
    事當事人之責任。因此依前揭條文可知汽車駕駛人，駕駛汽
    車肇事致人受傷時，有以下2項義務，即採取救護或其他
    必要措施之義務。向警察機關報告之義務。異議人此二項
    義務於違規時均曾違反，並無疑義。
  (四)本件肇事被害人阮季羚於警詢中指訴稱：異議人幫我把車牽
    到路邊後問我說『有事情嗎？沒事情! 』未等我回答就上車
    開車往南離開」等語 (見警卷第1頁)；於檢察官偵查中指訴
    稱：「撞到後我被我機車壓住，就叫被告 (指異議人)幫我
    扶起來，並把我機車牽到路旁，我當時覺得我的手好像斷了
    ，當時被告好像很急已經上他的車，並把車門關起來，我跟
    他之間有點距離，所以我叫不住他」等語 (見偵卷第11頁)
    。異議人對此亦不否認分別於警詢及檢察官偵查中供稱：「
    我有跟被害人說『你有無關係、要緊，如果沒有關係我們車
    子各自處理』，因為我說話比較急，我想他可能沒有聽清楚
    ，我還有跟她說『如果沒有事，我就要走了』，因為我看被
    害人沒有表示，我想她的情形是OK的，所以我就走了，我沒
    有報案」等語 (分見警卷第4頁、偵卷第11頁)。足認異議人
    肇事後急於離開現場，且僅將被害人扶至路邊，僅說數語，
    未等被害人理解其所述內容，未等被害人檢查傷勢，亦未留
    下自己之聯絡資料，更未向警局報案即憑自己之猜測，幻想
    被害人未受有傷害，即拋下受有骨折傷害 (見上揭診斷證明
    書)之被害人離開肇事現場，非旦使被害人無法獲得及時之
    救助，且破壞現場跡證，使警察機關無法到場執行職務及時
    幫助偵查機關釐清肇事當事人之責任。其受檢察官不起訴之
    處分，已有僥倖之嫌，實難再認異議人無違反上揭規定之情
    形，故其所辯非事後卸責之詞而不足採信。
五、綜上，異議人有於前開時、地，駕駛小客車肇事，致被害人
    受傷，未採取救護措施及向警察機關報案，逕自駛離現場，
    違反交通安全規則規定之事實，既可認定，則原處分機關據
    此並引用上開道路交通管理處罰條例第62條第1項之規定，
    並參酌違反道路交通管理事件統一裁罰基準表之相關內容，
    裁處異議人吊扣駕駛執照6個月，於法並無不當。從而，
    本件異議人之異議經核並無理由，應予駁回。
六、據上論斷，應依道路交通案件處理辦法第19條，裁定如主文
    。
中    華    民    國    95    年    11    月    30    日
                              交通法庭法  官  蔡直青
以上正本證明與原本無異。
如不服本裁定應於送達後5日內向本院提出抗告狀（應附繕本）
。
                                書記官  劉鴻瑛
中    華    民    國    95    年    12    月    5     日


司法院資訊處製作；財團法人民間司法改革基金會備份。
